臺灣高等法院臺中分院刑事判決　　　　94年度上重訴字第24號
上　訴　人　臺灣臺中地方法院檢察署檢察官
上　訴　人
即　被　告　甲○○
指定辯護人　陳盈壽　律師
上列上訴人因殺人案件，不服臺灣臺中地方法院94年度重訴字第
1133號中華民國九十四年五月二十三日第一審判決（起訴案號：
臺灣臺中地方法院檢察署93年度偵字第22099號 ），提起上訴，
本院判決如下：
    主　　  文
上訴駁回。
    事 　　 實
一、甲○○與吳秀春係夫妻關係，二人平日感情不睦，甲○○時
    而對吳秀春及二人之女實施身體上或精神上之暴力行為，吳
    秀春不堪忍受甲○○長期之不法侵害行為，遂向台灣台中地
    方法院家事法庭聲請核發保護令及訴請判決離婚，此舉引發
    甲○○不滿，並將家庭生活失和遷怒於吳秀春娘家之人，且
    認為吳秀春之所以對其採取法律途徑，乃肇因於吳秀春之胞
    姐吳寶琴之挑撥煽動，因而對吳寶琴甚為不滿。嗣甲○○於
    民國（下同）九十三年十二月九日下午三時二十分許至台灣
    台中地方法院所審理之九十三年度家護字第一一七四號通常
    保護令家暴事件開庭，於同日下午四時許結束後，甲○○即
    單獨駕駛中華廠牌黑灰色車牌號碼七Ｑ－三二五八號（登記
    為吳秀春所有，供甲○○使用）旅行式之自用小客車離開，
    沿路並撥打吳秀春所使用之0000000000號行動電
    話，惟均無人接聽且未獲回應，甲○○心中怨氣愈積愈深，
    怒火中燒，遂直奔吳寶琴位於台中縣大里市○○路○段四九
    二巷六號之住處欲找尋其妻吳秀春，於同日下午四時三十分
    許（檢察官誤載為同日下午四時四十五分許），甲○○抵達
    吳寶琴上開住處門口，適逢吳寶琴自其所駕駛之車牌號碼五
    Ｑ－一六八二號之小客車下車走至後車廂位置，甲○○見狀
    ，為發洩心中由來已久不滿之情緒，遂萌生殺人之犯意，先
    開車衝撞吳寶琴，吳寶琴閃避跌倒受有右膝前部擦傷、左膝
    前部內側擦傷之傷害，七Ｑ－三二五八號自小客車則撞及五
    Ｑ－一六八二號自小客車之後側，甲○○繼而下車至其所駕
    駛之上開七Ｑ－三二五八號小客車後座之工具箱內，拿取其
    所有預藏之藍波刀（非屬槍砲彈藥刀械管制條例管制之刀械
    ）一把，走近已受傷且蹲坐在住處門口之吳寶琴，猛力刺向
    吳寶琴之身體腹部，致吳寶琴受有腹部穿刺傷併腹主動脈破
    裂、多處腸繫膜血管破裂、空腸穿刺破裂、低血容積性休克
    等處傷害，甲○○旋即將藍波刀抽回，並迅即駕駛前揭自用
    小客車逃離現場，適吳寶琴鄰居蘇綠萍聽聞尖叫聲，隨即報
    警處理，由救護車將吳寶琴緊急送往財團法人仁愛綜合醫院
    救治，惟仍於同日晚上九時五十分許因腹部刺創下腔靜脈破
    裂失血休克宣告不治死亡。甲○○則於吳寶琴死亡前不久，
    於九十三年十二月九日晚上九時四十分許，在其台南縣新營
    市護鎮里後鎮六五之一號住處，經警循線逮捕，並帶同警方
    至其前揭住處後方空地所停放之前開七Ｑ－三二五八號自小
    客車內，起出並扣得其所有上開供行兇用之藍波刀一把。
二、案經臺中縣警察局霧峰分局報請及被害人家屬丙○○委由告
    訴代理人林瓊嘉律師告訴由台灣台中地分法院檢察署檢察官
    偵查起訴。
    理 　　 由
一、訊據被告甲○○（以下簡稱被告）於原審及本院審理時，坦
    承有駕駛上開七Ｑ－三二五八號自用小客車衝撞被害人吳寶
    琴，並持藍波刀刺向被害人吳寶琴之身體腹部一刀等情不諱
    ，右揭犯罪事實，並據告訴人丙○○、告訴代理人林瓊嘉律
    師於偵查及原審暨本院審理時時指述綦詳，且據證人吳秀春
    、蘇綠萍於偵查中證述屬實（見九十三年度相字第一七九二
    號偵查卷第五十二、五十三頁），復有藍波刀一把、被害人
    吳寶琴所著之衣服扣案及被告於行兇後駕駛上開車輛逃離現
    場，經附近路口監視器所拍攝翻拍之車輛照片暨車籍作業系
    統查詢認可資料在卷可資佐證（見同前相字偵查卷第三○、
    三一、四十六、四十七頁）。而被害人吳寶琴受有右膝前部
    擦傷、左膝前部內側擦傷、腹部穿刺傷併腹主動脈破裂、多
    處腸繫膜血管破裂、空腸穿刺破裂、低血容積性休克等傷害
    ，確因腹部刺創下腔靜脈破裂失血休克而死亡，亦經檢察官
    督同法醫師到場相驗、解剖屬實，並製有勘驗筆錄、解剖筆
    錄、驗斷書、解剖報告書、相驗屍體證明書及相片在卷可憑
    （見同上相字偵查卷第八十二至一一三頁）；又案發現場地
    上之碎裂塑膠片即編號五、六、八、十一、十二之證物（見
    上開相字偵查卷第六五頁對照表），經臺中縣警察局霧峰分
    局派員至現場勘察採證後，經以物理比對，核與被告所駕駛
    之上開七Ｑ─三二五八號用小客車前保險桿右飾條內側斷裂
    之方型塑膠固定夾、右前大燈下方之斷裂圓型塑膠固定夾類
    同，有該分局刑案現場勘察報告表、現場採取證物一覽表暨
    對照表及照片在卷可參（見同上相字偵查卷第六十四至七十
    二頁），另採自扣案之藍波刀、被害人衣物及案發現場地上
    之血跡，經檢察官指揮臺中縣警察局霧峰分局送請內政部警
    政署刑事警察局鑑驗結果，以Ｋａｓｔｌｅ－Ｍｅｙｅｒ血
    跡反應法檢測與被害人吳寶琴之血液比對呈陽性反應，亦有
    該局九十四年二月十七日刑醫字第○九三○二四九八四六號
    函在卷可按（見九十三年度偵字第二二○九九號偵查卷第一
    二九頁），足證被告供承：係先開車衝撞被害人吳寶琴後，
    復持藍波刀刺向被害人吳寶琴之腹部等情，與事實相符，應
    堪採信。
二、又本件被告持以行兇之兇器，係有鋸齒狀之藍波刀，屬金屬
    製具，刀刃銳利、刀面尚屬光亮幾無銹蝕，刀刃長約十五公
    分、刀炳長約九公分，業經原審法院審理時勘驗屬實，製有
    勘驗筆錄並有該刀械照片附卷可稽（見上開相字偵查卷第七
    三頁及原審法院九十四年五月九日審理筆錄），本院開庭時
    復調閱檢視無訛，而人體腹部有重要內臟器官，持扣案利刃
    用力猛刺，足以置人於死，此為一般具有普通智識之人所知
    曉，被告係高工畢業，犯案時已四十一歲，對此當知悉，觀
    諸被害人吳寶琴所受刀傷之部位，為腹腔大網膜遭割裂創四
    Ｘ二公分、小腸遭刺破（已縫合）、往小腸深部之下腔靜脈
    遭刺深十二公分、腹腔內充滿血液及少數血塊，有台灣台中
    地方法院檢察署法醫師解剖紀錄在卷可佐（見上揭相字偵查
    卷第九一至九四頁），足見被告持刀刺向被害人吳寶琴腹部
    時用力甚猛，殺意至堅，參以被告係先開車衝撞被害人吳寶
    琴，於被害人吳寶琴因閃避跌倒右膝前部擦傷、左膝前部內
    側擦傷而蹲坐在地後，仍持續持扣案之藍波刀猛力刺向被害
    人吳寶琴之腹部要害，致被害人吳寶琴因腹部刺創下腔靜脈
    破裂失血休克不治死亡，益見被告有殺害被害人吳寶琴之犯
    意，其殺人行為與被害人吳寶琴死亡間，具有相當因果關係
    。被告於本院審理時所辯非蓄意殺人顯係脫卸之詞，不足採
    信。綜上所述，本案事證明確，被告犯行，應堪認定。
三、核被告所為，係犯刑法第二百七十一條第一項之殺人罪。原
    審審酌被告並無不良前科紀錄 (見台灣高法院被告前案紀錄
    表 )、犯罪之動機、目的，不知自我檢討家庭失和之真正原
    因，將過錯推予他人，進而持刀將其妻之胞姐即被害人吳寶
    琴殺害，造成被害人家庭無辜破碎，行徑令人髮指，危害重
    大，且犯後尚未賠償被害人家屬損害 (被告於本院審理時雖
    與被害人家屬達成民事和解，然迄未實際賠付損害金額 )，
    惟念其於犯罪後態度良好，尚知悔悟等一切情狀，依刑法第
    二百七十一條第一項量處有期徒刑十五年，並認其所犯殺人
    罪，性質上有宣告褫奪公權之必要，依刑法第三十七條第二
    項併予宣告褫奪公權七年，扣案之藍波刀一把，為被告所有
    供本案犯罪所用之物，業據其供明在卷，依刑法第三十八條
    第一項第二款規定宣告沒收。並敘明本件公訴人雖對被告求
    處無期徒刑，然被告係因與妻吳秀春家庭失和，缺乏家人、
    親友及心理專業輔導人員之適時開導，認係被害人吳寶琴挑
    撥所造成，乃向被害人吳寶琴刺殺一刀即行離去，並未連續
    刺殺，及其並無不良前科紀錄，犯後坦承先開車衝撞被害人
    吳寶琴，再持藍波刀刺被害人吳寶琴之腹部，已知所悔悟，
    雖迄未賠償被害人家屬損害，然其所有之不動產，業遭被害
    人家屬聲請假扣押查封在案，有台灣台南地方法院民事執行
    處九十四年二月十八日南院九十三年執全真字第二四七八號
    通知函附卷可稽，被害人家屬當能依法拍賣上開不動產取償
    ，認本件判處被告如主文所示之刑，已足收警惕之效，檢察
    官上開求刑尚嫌過重。核其認事、用法、量刑均無不當，檢
    察官以原審量刑過輕及被告以原審量刑過重為由上訴，均無
    理由，咸應予駁回。
四、據上論斷，應依刑事訴訟法第三百六十八條，判決如主文。
本案經檢察官乙○○到庭執行職務。
中　　華　　民　　國　　94　　年　　9 　　月　　8 　　日
              刑事第九庭  審判長法　官　陳　筱　珮
              　　　　　　　　　法　官　張　國　忠
              　　　　　　　　　法　官　康　應　龍
上列正本證明與原本無異。
如不服本判決應於收受送達後十日內向本院提出上訴書狀，其未
敘述上訴之理由者並得於提起上訴後十日內向本院補提理由書（
均須按他造當事人之人數附繕本）。
              　　　　　　　　　法　官　姚　錫　鈞
中　　華　　民　　國　　94　　年　　9 　　月　　12　　日
　　　　　　　　　　　　　　　　　　　　　　　　　　　Ｒ
